【裁判字號】    91,訴緝,177
【裁判日期】    920221
【裁判案由】    違反著作權法等
【裁判全文】
臺灣臺北地方法院刑事判決                        九十一年度訴緝字第一七七號
    公  訴  人  臺灣臺北地方法院檢察署檢察官
    被      告  甲○○  男  三.
右列被告因違反著作權法等案件，經檢察官提起公訴（八十七年度偵字第一０八八六
號），及移送併辦（八十八年度偵字第一四六號）本院判決如左：
    主  文
甲○○共同連續行使偽造私文書，足以生損害於他人，處有期徒刑陸月，扣案如附件
一所示之物、附件二「九七格鬥（FIGHTERS 97）」等模板壹佰零玖片；附件三新力
公司「骨牌君」等盜版遊戲光碟片計壹拾萬貳仟伍佰玖拾捌片；附件四西雅企業股
份公司「新世紀少年戰使」等盜版遊戲光碟片壹拾伍萬壹仟玖佰零肆片，均沒收之。
又共同連續意圖銷售而擅自以重製之方法侵害他人之著作財產權，處有期徒刑柒月，
扣案如附件五所示之物均沒收之。應執行有期徒刑壹年，扣案如附件一所示之物、附
件二「九七格鬥（FIGHTERS 97）」等模板壹佰零玖片；附件三新力公司「骨牌君」
等盜版遊戲光碟片計壹拾萬貳仟伍佰玖拾捌片；附件四西雅企業股份公司「新世紀
少年戰使」等盜版遊戲光碟片壹拾伍萬壹仟玖佰零肆片；及附件五所示之物，均沒收
之。
    事  實
一、甲○○與陳文偉、曹華鳳、吳瑞紘（即吳國忠）、顏廷融（均已判決確定），彼
    等均明知「ＳＥＧＡ」係日商西雅企業股份有限公司以（下稱西雅公司）向經濟
    部中央標準局（下稱中央標準局，已更名為智慧財產局）所取得註冊號數第二四
    九０七０號之商標專用權，指定使用於商標法施行細則第二十七條第八十類之電
    腦、家用微電腦、公司用微電腦、硬體、軟體、電腦用磁帶磁碟、電視遊樂器用
    程式卡帶、磁帶、磁碟、驅動器之商品，專用權期間自民國七十三年七月一日起
    至八十三年六月三十日止，續延展至九十三年六月三十日止；「PlayStation」
    係日商蘇妮股份有限公司（下稱蘇妮公司）向中央標準局所取得之註冊號數00
    000000號之商標專用權，並經移轉於日商新力電腦娛樂股份有限公司（下
    稱新力公司），指定使用於商標法施行細則第二十四條第七十二類之電腦、錄有
    電腦程式之磁碟、磁卡、磁帶及光碟之商品，專用權期間自民國八十四年三月一
    日起至九十四年二月二十八日止，以及「PS設計圖」係日商新力公司向經濟部中
    央標準局（現改制為智慧財產局）申請註冊取得註冊號數00000000號之
    商標專用權，指定使用於商標法施行細則第四十九條第九類之電腦、錄有電腦程
    式之卡帶、磁碟、光碟及卡匣等商品，專用期間自八十五年三月十六日起至九十
    五年三月十五日止；竟自八十五年年初某日起，與綽號「路易」、「小羅」、邱
    姓及澳門地區數名不知其姓名綽號等不詳年籍姓名之成年男子（公訴人漏載邱姓
    成年男子），基於共同犯意之聯絡，及意圖欺騙他人之概括犯意，或由陳文偉自
    行在臺北市○○區○○街二十號三樓居所處制作電腦遊戲片（公訴人漏載地點）
    ，或由陳文偉自行或委請甲○○購得日商西雅公司、新力公司製造之各種原版電
    腦遊戲光碟，交由甲○○持往澳門地區，由當地不詳年籍姓名之成年男子翻製為
    母片，再由甲○○將翻製完成之母片攜回臺灣交予陳文偉，陳文偉即以每張母片
    新臺幣（下同）三千元之代價，支付甲○○（公訴人漏載每片三千元之事實）。
    陳文偉即委託不詳年籍綽號「路易」之成年男子，以每片十四元至十六元之代價
    ，在臺北縣新店市○○街處壓製光碟片，壓製光碟片時，連續於同一商品上，未
    經商標專用權人日商西雅公司、新力公司授權而仿冒相同於前揭所示商標圖樣於
    其上，並冒用西雅公司、新力公司名義偽造該等文書製作及授權之準私文書（
    PRODUCED By or UNDER LICENSE FROM SEGA ENTERPRIS ES LTD.）（Licensed
    by Sony Computer Entertainment INC.），且該遊戲光碟透過電視遊樂器執行
    ，會出現前揭商標圖樣、公司名稱及前開準私文書，說明係西雅公司、新力公司
    之產品。嗣陳文偉將所制作完成之碟片，由甲○○在不詳之地點，於光碟背面印
    刷遊戲圖案，及由綽號「小羅」之男子印製彩色封面並包裝完成後，以每片二十
    五元之價格，交付予邱姓成年男子販賣營利。又甲○○自八十七年二月中旬，向
    不知情之劉啟忠以每月二萬元之租金，承租劉啟忠臺北縣新店市○○街二六號房
    屋，做為其放置盜拷音樂光碟等之倉庫，因租金甚高，甲○○遂於八十七年四月
    間與陳文偉商議共租該倉庫，並作為陳文偉儲存該等盜版遊戲光碟之用。陳文偉
    並自自八十五年間起，以每月三萬五千元之薪資，僱用曹華鳳為會計，負責對該
    等光碟片盤點及記帳；八十七年四月十八日起，以每月三萬元，僱用吳瑞紘（即
    吳國忠）；八十七年五月二十一日，以每月三萬五千元，僱用顏廷融負責安樂街
    前開倉庫之管理，及擔任盜版遊戲光碟送貨員之工作。該等仿冒之遊戲光碟片真
    品，經由電視遊樂器主機執行程式，在電視畫面上亦出現西雅公司、新力公司之
    名稱之商標，為相同之使用，陳文偉販賣仿冒之光碟片而行使該偽造之文書，足
    以生損害於西雅公司、新力公司。嗣於八十七年五月二十八日在臺北市○○路二
    十號三樓陳文偉住處、臺北縣新店市○○街二六號處為警查獲，並扣得陳文偉所
    有之如附件二「九七格鬥（FIGHTERS 97）」等模板一百零九片；附件三新力公
    司「骨牌君」等盜版遊戲光碟片計十三萬二千五百九十八片；附件四西雅公司「
    新世紀少年戰使」等盜版遊戲光碟片十五萬一千九百零四片；及陳文偉所有供渠
    等犯罪所用如附件一之帳冊資料記事本三本；訂貨傳真單二張；抽取式硬碟一個
    ；次世代軟體發行表三十五張；及陳文偉所有因犯罪所得之東益企業應收帳款單
    四張。
二、甲○○又另自八十七年三月間起，先與綽號「阿歪」、「ＪＡＣＫ」之不詳姓名
    成年男子、澳門地區綽號「ＤＡＶＩＤ」之不詳姓名之成年男子，基於共同犯意
    之聯絡，及意圖銷售而擅自以重製之方法侵害他人著作權之概括犯意，由甲○○
    至澳門透過綽號「ＤＡＶＩＤ」之不詳姓名之成年男子取得雷射唱片母片後，再
    甲○○委由綽號「ＪＡＣＫ」之不詳姓名成年男子於不詳之處所壓製為雷射唱片
    之方法，擅自重製新力哥倫比亞音樂股份有限公司享有著作財產權之電影「鐵達
    尼號」原聲帶、福茂唱片音樂股份有限公司享有著作權之「ＡＢＢＡ」合唱團精
    選輯中「KNOWING ME，KNOWING YOU」、「TAKE A CHANCE ON ALWAYS LOVING YO
    U」歌曲、「最愛專輯」中「BACK FOR GOOD」歌曲、寶麗金唱片股份有限公司享
    有著作財產權之「BEE  GEES精選輯」中「HOW DEEP IS YOUR LOVE」、「YOU
    WIN AGAIN」、「I STILL LOVE YOU」歌曲，再交由綽號「阿歪」之不詳姓名成
    年男子銷往國內外等地，嗣於八十七年五月二十八日為警查獲，並扣得甲○○所
    有，供其犯罪所用或犯罪所得（如附件五１至３）之物；復於八十一年十一月二
    十三日，與巴拉圭籍成年男子ＯＳＣＡＲ  ＲＩＯ基於共同犯意之聯絡，及同前
    之概括犯意，ＯＳＣＡＲ委由甲○○重製光碟，甲○○再請不知情臺北縣新店市
    ○○路十三號五樓冠鈞科技有限公司（下簡冠鈞公司）重製一千片「U2跨世紀精
    選」後，原擬交付ＯＳＣＡＲ銷往國外，然於八十七年十一月二十四日凌晨為警
    在冠鈞公司處查獲甲○○所有如附件五４供其犯罪所用之物，甲○○得知後，將
    重製完成一千片光碟片丟棄。
三、案經日商西雅公司、新力公司、寶麗金唱片股份有限公司、新力哥倫比亞音樂股
    份有限公司、博德曼股份有限公司、飛碟企業股份有限公司、科藝百代股份有限
    公司訴由臺北市政府警察局刑警大隊、法務部調查局報請臺灣臺北地方法院檢察
    署檢察官偵查起訴及移送併辦。
    理  由
一、訊據被告甲○○固坦認前開事實，然辯稱伊未拷貝前並不知光碟片之內容云云，
    然而，關於：
    （一）犯罪事實欄一之事實，業據同案被緝獲之陳文偉、曹華鳳、吳瑞紘（即吳
          國忠）、顏廷融之供述、告訴代理人高烊輝律師之指訴，及扣案附件一至
          四之物可證，被告此部分之犯行堪以認定。
    （二）犯罪事實欄二之事實，證人葉國經（幫被告甲○○重製光碟之人，不知情
          ）在警訊時證稱：被告甲○○將光碟一千片製作完成後，向伊敘稱要銷往
          巴拉圭等語，顯見被告重製光碟之目的確為意圖販售；再觀被告重製之數
          量達一千片，豈有未知光碟內容即大量重製，而不顧及成本利潤之理？足
          見被告所辯無非避就之詞，此外，復有扣案證物五編號四之扣案光碟可證
          ，被告之犯行堪以認定。
二、就犯罪事實欄一之部分，核被告甲○○所為，係犯商標法第六十二條第一款、刑
    法第二百十六條、第二百二十條第一項、第二百十條之罪。偽造私文書之低度行
    為為行使之高度行為所吸收；其販賣盜版光碟之低度行為（商標法第六十三條）
    ，為使用相同於西雅公司、新力公司註冊商標之圖樣的高度行為（商標法第六十
    二條）所吸收，均不另論罪。又被告甲○○與業已判決確定之陳文偉、曹華鳳、
    吳瑞紘（即吳國忠）、顏廷融，及與綽號「路易」、「小羅」、邱姓及澳門地區
    數名不知其名等不詳年籍之成年男子，有犯意之聯絡及行為之分擔，為共同正犯
    。公訴人雖於事實欄記載被告陳文偉將盜版光碟片販賣予不詳姓名之邱姓成年男
    子，然漏論該邱姓成年男子亦為共犯，併此敘明。又被告以一行為犯上開各罪，
    又以一行為侵害西雅公司、新力公司之商標、名稱，均為想像競合犯，而應從較
    重之行使偽造私文書論以一罪。又被告自八十五年初某日起，迄八十七年五月二
    十八日被查獲時止，先後多次犯行，時間緊接，且所犯罪名及犯罪構成要件均相
    同，顯係基於概括犯意為之，皆為連續犯，依法應以一罪論並加重其刑。就犯罪
    事實欄二之部分，核被告甲○○所為，係犯著作權法第九十一條第二項、九十三
    條第三款之有第八十七條第二款情形罪嫌，其先後各多次犯行，其時間緊接，犯
    罪構成要件相同，顯係基於概括之犯意反覆為之，應各依連續犯之規定加重其刑
    ，又其違反著作權法第九十一條第二項及第九十三條第三款之罪間，有方法結果
    之牽連關係，應從一重依著作權法第九十一條第二項論斷。公訴人請求併辦部分
    （八十八年度偵字第一四六號）與犯罪事實欄二之部分，有連續犯裁判上一罪之
    關係，為起訴效力所及，本院自得併予審理，附予敘明。被告甲○○共同連續行
    使偽造私文書罪，及違反著作權第九十一條第二項罪間，二罪犯意互殊，行為個
    別，應分論併罰之。爰審酌被告甲○○有妨害風化之前科（非累犯），素行不佳
    ；犯罪後坦認部分之犯罪，態度尚稱良好：及被告犯罪之動機、手段、目的及所
    生危害等，分別量處如主文所示之刑，並定其應執行之刑。扣案共犯陳文偉所有
    之如附件二「九七格鬥（FIGHTERS 97）」等模板一百零九片；附件三新力公司
    「骨牌君」等盜版遊戲光碟片計十三萬二千五百九十八片；附件四西雅公司「新
    世紀少年戰使」等盜版遊戲光碟片十五萬一千九百零四片，應依商標法第六十四
    條之規定均沒收之；至於扣案帳冊資料記事本三本；訂貨傳真單二張；抽取式硬
    碟一個；東益企業應收帳款單四張；次世代軟體發行表三十五張，均為共犯陳文
    偉所有，業經其供明在卷（見本院八十七年度訴字第一二九七號卷，九十年六月
    二十九日審理筆錄），為被告（指所有共犯）供其犯罪所用或因犯罪所得之物（
    其中應收帳款單四張係被告販賣盜版光碟片所得之收據，為因犯罪所得之物；其
    餘均為供被告犯罪所用之物），自應分別依刑法第三十八條第一項第二款、第三
    款沒收之。扣案附件五德恩富科技股份有限公司出貨單三張、光碟網陽片一片、
    拷貝音源片一片、編號Ｈ４０光碟乙片，為被告甲○○所有，其中德恩富科技股
    份有限公司出貨單三張為供被告因犯罪所得之物；光碟網陽片一片、拷貝音源片
    一片、編號Ｈ４０光碟乙片為供被告甲○○犯罪所用之物，應分別依刑法第三十
    八條第一項第二款、第三款沒收之。
三、公訴意旨另略以：被告甲○○、陳文偉、曹華鳳、吳瑞紘（即吳國忠）、顏廷融
    制作該等盜版之光碟後，再予以販賣與該等之遊戲光碟片真品，經由電視遊樂器
    主機執行程式，在電視畫面上亦出現西雅公司、新力公司之名稱之商標，為相同
    之使用，致於真品混淆，認被告之一行為亦觸犯公平交易法第二十條第一項第一
    款，應依同法第三十五條第一項處斷云云。然查，公平交易法其立法之目的固在
    於維護交易之秩序與消費者之利益，以確保公平競爭，並促進經濟之安定與繁榮
    ，本案被告以較真品低廉甚多之價格販賣，該商品流入社會後，客觀上足以對產
    品之真假產生混淆，且以低廉之價格即可購得該仿冒品，亦足以影響消費者對真
    品購買之意願，自可能產生不公平，該當修正前之公平交易法第二十條第一項第
    一款之規定，本應依同法第三十五條處斷，惟公平交易法已於八十八年二月三日
    修正公布，修正後之公平交易法第三十五條增訂，須「經中央主管機關依第四十
    一條規定限期命其停止、改正其行為或採取必要更正措施，逾期未停止、改正其
    行為或未採取必要更正措施，或停止後再為相同或類似違反行為者」始有刑罰之
    適用，此部分「先行政後司法」之規定，核其性質要屬構成要件之變更，依刑法
    第二條第一項從新從輕之原則，應適用修正後之公平交易法第三十五條之規定，
    本件被告之上開未經主管機關制止之販賣行為，尚無修正後公平交易法第三十五
    條罪責之適用，惟因此部分與前開有罪部分公訴人認有想像競合犯裁判上一罪關
    係，故不另為無罪之諭知，附此敘明。
據上論斷，應依刑事訴訟法第二百九十九條第一項前段，商標法第六十二條第一款、
第六十四條，著作權法第九十一條第二項、第九十三條第三款、刑法第十一條前段、
第二十八條、第五十六條、第二百十六條、第二百二十條第一項、第二百十條、第五
十五條、修正後第四十一條第一項前段、第三十八條第一項第二款、第三款、第五十
一條第五款，罰金罰鍰提高標準條例第二條，判決如主文。
本案經檢察官周士榆到庭執行職務。
中    華    民    國      九十二      年      二      月      二十一    日
                                      臺灣臺北地方法院刑事第六庭
                                          法  官  趙  子  榮
右正本證明與原本無異。
如不服本判決，應於判決送達後十日內，向本院提出上訴狀。
                                          書記官  林  鈴  芬
中    華    民    國      九十二      年      二      月      二十六    日
附件一：
１、帳冊資料記事本三本。
２、訂貨傳真單二張。
３、抽取式硬碟一個。
４、東益企業應收帳款單四張。
５、次世代軟體發行表三十五張。
附件五：
１、德恩富科技股份有限公司出貨單三張。
２、光碟網陽片一片。
３、拷貝音源片一片。
４、編號Ｈ４０光碟乙片。
附錄條文：
商標法第六十二條
意圖欺騙他人，有左列情事之一者，處三年以下有期徒刑、拘役或科或併
科新臺幣二十萬元以下罰金：
一、於同一商品或類似商品，使用相同或近似於他人註冊商標之圖樣者。
二、於有關同一商品或類似商品之廣告、標帖、說明書、價目表或其他文
    書，附加相同或近似於他人註冊商標圖樣而陳列或散布者。
中華民國刑法第二百一十六條
 (行使偽造變造或登載不實之文書罪)
行使第二百十條至第二百十五條之文書者，依偽造、變造文書或登載不實
事項或使登載不實事項之規定處斷。
中華民國刑法第二百二十條
在紙上或物品上之文字、符號、圖畫、照像，依習慣或特約，足以為表示
其用意之證明者，關於本章及本章以外各罪，以文書論。
錄音、錄影或電磁紀錄，藉機器或電腦之處理所顯示之聲音、影像或符號
，足以為表示其用意之證明者，亦同。
稱電磁紀錄，指以電子、磁性或其他無法以人之知覺直接認識之方式所製
成之紀錄，而供電腦處理之用者。
著作權法第八十七條
有下列情形之一者，除本法另有規定外，視為侵害著作權或製版權︰
一  以侵害著作人名譽之方法利用其著作者。
二  明知為侵害著作權或製版權之物而散布或意圖散布而陳列或持有或意
    圖營利而交付者。
三  輸入未經著作財產權人或製版權人授權重製之重製物或製版物者。
四  未經著作財產權人同意而輸入著作原件或其重製物者。
五  明知係侵害電腦程式著作財產權之重製物而仍作為直接營利之使用者
    。
著作權法第九十三條
有下列情形之一者，處二年以下有期徒刑，得併科新台幣十萬元以下罰金
︰
一  侵害第十五條至第十七條規定之著作人格權者。
二  違反第七十條規定者。
三  以第八十七條各款方法之一侵害他人之著作權者。
著作權法第九十一條
擅自以重製之方法侵害他人之著作財產權者，處六月以上三年以下有期徒
刑，得併科新台幣二十萬元以下罰金。
意圖銷售或出租而擅自以重製之方法侵害他人之著作財產權者，處六月以
上五年以下有期徒刑，得併科新台幣三十萬元以下罰金。


司法院資訊處製作；財團法人民間司法改革基金會備份。
